【裁判字號】    95,訴,3661
【裁判日期】    951130
【裁判案由】    毒品危害防制條例
【裁判全文】
臺灣高雄地方法院刑事判決              95年度訴字第3661號
公  訴  人  台灣高雄地方法院檢察署檢察官
被      告  乙○○
                      弄14號.
                    (在監)
上列被告因毒品危害防制條例案件，經檢察官提起公訴（95年度
毒偵字第7245號、7328），被告為有罪之陳述，本院適用簡式審
判程序，判決如下：
    主  文
乙○○施用第一級毒品，累犯，處有期徒刑玖月。扣案之第一級
毒品海洛因壹小包 (含空包袋壹個，驗後淨重為零點零壹零公克
)， 沒收銷燬之。
    事  實
一、乙○○前因施用毒品案件，由本院裁定觀察勒戒送執行後，
    因有繼續施用傾向，經本院裁定強制戒治並送執行，於91年
    3 月25日執行完畢出所。詎其仍未戒除毒癮，於前揭強制戒
    治執行完畢釋放後5 年內，復基於施用第一級毒品海洛因之
    單一犯意，於95年7 月15日上午約9 至10時許，及同年月18
    日上午11時許，在鳳山市○○○路290 巷57弄14號家中，以
    將第一級毒品海洛因注射入其體內之方式，施用第一級毒品
    海洛因2 次。嗣分別於95年7 月15日下午4 點5 分許在鳳山
    市○○路○段171 號前、同年7 月18日下午4 點35分在高雄
    縣鳳山市○○路○段188 號前為警查獲，經分別採集其尿液
    檢驗均呈「嗎啡」陽性反應，始悉上情。又警方於上述7 月
    18 日 查獲時，扣得乙○○所有供其施用之海洛因1 小包 (
    驗後淨重為0.010 公克)。
二、案經高雄縣政府警察局鳳山分局報告臺灣高雄地方法院檢察
    署檢察官偵查起訴。
    理  由
一、本件被告乙○○所犯係死刑、無期徒刑、最輕本刑為3 年以
    上有期徒刑以外之罪，其於準備程序就前揭被訴事實為有罪
    之陳述，經受命法官告知簡式審判程序之旨，並聽取其與公
    訴人之意見後，本院認無不得或不宜改依簡式審判程序進行
    之處，爰依刑事訴訟法第273 條之1 第1 項、第284 條之1
    ，裁定由受命法官獨任進行簡式審判程序，合先敘明。
二、訊據被告對上揭事實，業已坦承不諱，且被告為警查獲時，
    所採集之尿液經送驗結果，均呈嗎啡陽性反應，有長榮大學
    確認報告暨尿液採證編號對照表各1 份附卷可稽。而海洛因
    施用入人體後，迅速水解轉變成嗎啡，再循嗎啡之代謝途徑
    ，排出體外，已據行政院衛生署藥物食品檢驗局81藥檢壹字
    第00 6431 號函說明綦詳。此外，扣案為被告所有之粉末1
    小包 (驗後淨重如事實欄所示)， 經送檢驗結果，確為第一
    級毒品海洛因之事實，有長榮大學確認報告1 紙在卷可稽 (
    見本院卷第23頁)， 是被告自白核與事實相符，應堪採信，
    從而，被告施用第1 級毒品海洛因犯行，堪可認定。
三、被告前因施用毒品案件，由本院裁定觀察勒戒送執行後，因
    有繼續施用傾向，經本院裁定強制戒治並送執行，於91年3
    月25日執行完畢出所等情，有臺灣高等法院被告前案紀錄表
    1 份在卷足參，其於強制戒治執行完畢釋放後，5 年內再犯
    本件施用毒品罪行，核符毒品危害防制條例第23條第2項 規
    定，依法應予論科。
四、論罪科刑與法律適用
    公訴意旨係以被告於事實欄所示之時、地先後二次施用第一
    級毒品海洛因之犯行等語，然查：
  １毒品危害防制條例第2 條第1 項規定之毒品，具有成癮性，
    故毒品危害防制條例所規定之施用毒品行為應即具有因毒品
    成癮而反覆施用之性質。
  ２按刑事法若干犯罪行為態樣，本質上原具有反覆、延續實行
    之特徵，立法時既予特別歸類，定為犯罪構成要件之行為要
    素，則行為人基於概括之犯意，在密切接近之一定時、地持
    續實行之複次行為，倘依社會通念，於客觀上認為符合一個
    反覆、延續性之行為觀念者，於刑法評價上，即應僅成立一
    罪。學理上所稱「集合犯」之職業性、營業性或收集性等具
    有重複特質之犯罪均屬之，例如經營、從事業務、收集、販
    賣、製造、散布等行為概念者是」（最高法院95年台上字第
    1079號判決要旨可資參照)。雖然，最高法院71年台上字第
    2837號判例、92年度台上字第6744號判決意旨揭示「行為人
    主觀上就同一犯罪構成事實，以單一行為之數個舉動接續進
    行，以實現一個犯罪構成要件，侵害同一法益，客觀上亦認
    係實施一個犯罪行為」之接續犯概念。然查，本院認為毒品
    危害防制條例所規定處罰之施用毒品行為固具有反覆實施之
    性質，然各次施用毒品之行為係滿足各單次毒癮發作所致，
    各次施用毒品行為係各自獨立，尚難認係同一行為之數次舉
    動，換言之，施用毒品行為與上揭接續犯之概念有別；至於
    ，修正前刑法第56條固有連續犯之規定，惟集合犯與連續犯
    之區別在於連續犯係以概括之犯意，連續數行為，觸犯構成
    要件相同之罪名，兩者概念不同。準此，毒品危害防制條例
    既依成癮性、濫用性及對社會危害性而將毒品分為四級，且
    僅規定處罰施用第一、二級毒品，足見毒品危害防制條例所
    處罰施用第一、二級毒品，其構成要件之行為要素係具有成
    癮、濫用之反覆、延續實行，且依社會通念於客觀上認為符
    合一個反覆、延續性之行為觀念，於刑法評價上，即應僅成
    立「集合犯」之一罪。職是，本院認為施用毒品既屬集合犯
    之習慣犯之性質，不論於刑法修正前、後均無不同，以求理
    論之一致。本件被告先後於事實欄所示之時、地施用第一級
    毒品海洛因 (行為時均係於新法施行後)， 本質上屬集合犯
    之實質上一罪關係。
五、被告曾因施用毒品案件，經法院判處有期徒刑8 月確定並執
    行，於94年7 月19日因縮刑期滿執行完畢出監，有台灣高等
    法院被告前案紀錄表1 份在卷可稽，其受有期徒刑執行完畢
    ，5 年內故意再犯本件有期徒刑以上之罪，為累犯，應依刑
    法第47條規定，加重其刑。爰審酌被告曾因施用毒品，經強
    制戒治及刑之執行完畢釋放後，仍不知悔改警惕，猶繼續施
    用毒品，然犯後尚知坦承犯行，且施用毒品本質上為自戕行
    為、施用毒品之期間、次數等一切情狀，量處如主文所示之
    刑，以資懲儆。
六、末按查獲之第一、二級毒品及專供製造或施用第一、二級毒
    品之器具，不問屬於犯人與否，均沒收銷燬之，毒品危害防
    制條例第18條第1 項前段定有明文。扣案之海洛因粉末1 小
    包，係第一級毒品，爰依上開規定諭知沒收銷燬之；而盛裝
    上開海洛因之空包裝袋1 個，雖經法務部調查局就之與其所
    盛裝之第一級毒品海洛因分別鑑析其重量，惟因法務部調查
    局一般係以傾倒之方式，將包裝袋內之第一級毒品海洛因倒
    出與包裝袋分離而稱重，必要時，輔以刮杓刮取袋內粉末，
    然無論依何種方式分離，包裝袋內均有極微量之第一級毒品
    海洛因殘留，業經法務部調查局93年3 月19日調科壹字第09
    300113060 號函釋在案，此為本院職務上已知之事實，足認
    前開空包裝袋1 只內含極微量第一級毒品海洛因殘留而無法
    析離，海洛因與包裝袋應整體視為毒品，依毒品危害防制條
    例第18條第1 項前段規定，不論屬於犯人與否，均沒收銷燬
    之，再鑑驗耗損之毒品因已滅失，自無庸宣告沒收銷燬，併
    予敘明。
七、據上論斷：依刑事訴訟法第299 條第1 項前段、第273 條之
    1 第1 項前段，毒品危害防制條例第10條第1 項、第18 條
    第1 項前段，刑法第11條、第47條，判決如主文。
八、如不服本判決，應自判決送達之翌日起10日內，向本院提出
    上訴狀。
本案經檢察官甲○○到庭執行職務。
中    華    民    國    95    年  11      月  30      日
                     刑事第五庭  法  官  張金柱
以上正本證明與原本無異。
如不服本判決，應於收受送達後10日內向本院提出上訴書狀。
（須附繕本）
中    華    民    國    95    年    12    月    4     日
                                 書記官  蘇  豫
附錄本案論罪科刑之法條
毒品危害防制條例第10條施用第一級毒品者，處六月以上五年以
下有期徒刑。


司法院資訊處製作；財團法人民間司法改革基金會備份。
